【裁判字號】    94,上訴,1608
【裁判日期】    950608
【裁判案由】    偽造文書
【裁判全文】
臺灣高等法院臺中分院刑事判決        94年度上訴字第1608號
上  訴  人  臺灣彰化地方法院檢察署檢察官
上  訴  人
即  被  告  丁○○
選任辯護人  林誌誠  律師
上列上訴人等因被告偽造文書案件，不服臺灣彰化地方法院94年
度訴字第90號中華民國94年6月3日第一審判決（起訴案號：臺灣
彰化地方法院檢察署93年度偵字第2953號），提起上訴，本院判
決如下：
    主  文
原判決撤銷。
丁○○行使偽造私文書，足以生損害於公眾及他人，處有期徒刑
陸月，如易科罰金，以參佰元折算壹日。偽造之乙○○、甲○○
印章各壹枚、偽造之乙○○、甲○○協議書（協議書日期均載為
87年10月12日）各壹份，均沒收。
    事  實
一、緣原經彰化縣政府所核定公告之二林都市計畫案中，有關原
    「文小六、文高、體育場用地及84號道路用地」（坐落同縣
    二林鎮○○段及芳苑鄉○○段部分土地）之地主，因不滿政
    府將其等之土地公告為公共設施用地，經徵收多年後卻未按
    照原都市計畫開發利用，遂集體請求彰化縣政府變更該部分
    之都市計畫而發還其等之土地以便自行開發利用，而於民國
    八十三年一月間，成立彰化縣二林鎮儒芳自辦市地重劃會（
    下稱儒芳重劃會），欲以自辦市地重劃之方法以變更上開都
    市計畫案，經多方奔走後，終於先後經主管機關彰化縣政府
    及前台灣省政府地政處之核定，准予進行市地重劃。而丁○○係政大土地重劃工程顧問有限公司（下稱政大公司）之負
    責人，與儒芳重劃會簽定委託合約書，受該重劃會委託，負
    責籌畫辦理儒芳重劃會區域內土地之分配與公共設施之建設
    等土地重劃事宜，且依委託合約書之約定，其須負責向彰化
    縣政府等主管機關提出相關之重劃文件，並須與土地所有權
    人進行協調土地重劃後土地之分配等任務，待重劃順利完成
    後，依約定丁○○即可從中獲取重劃土地百分之6.7 土地之
    利益（起訴書誤載為百分之6）。而儒芳重劃會於86年1月15
    日起，即陸續發函通知乙○○、甲○○等不同意參與重劃之
    地主，就渠等所有坐落在重劃區內之彰化縣芳苑鄉○○段第
    54之26號及第54之27號等筆土地，是否參加儒芳重劃會之土
    地重劃進行協商，惟乙○○、甲○○因其等所有前揭土地之
    行政區域劃分係屬彰化縣芳苑鄉，並非二林鎮，且其等之土
    地面臨連結同縣二林鎮與芳苑鄉○○道○○路，是其二人自
    認其等之土地無須參加重劃即可自行開發利用，故自始即拒
    絕加入重劃，以免土地蒙受重劃之損失，其間並曾多次發函
    給儒芳重劃會及主管機關彰化縣政府，表達其等所有之上開
    土地並無參與重劃之意願，此為重劃會執行人丁○○所明知
    ，丁○○本人並為此而與儒芳重劃會成員多次與乙○○、甲○○商談，惟仍未獲渠等之首肯。然丁○○竟為使重劃得以
    順利進行以牟取上開重劃案完成後土地分配之利益，竟與姓
    名、年籍不詳之成年人共同基於偽造私文書（不含行使偽造
    私文書、使公務員登載不實部分）之犯意聯絡，推由該名姓
    名、年籍不詳之成年人於87年9月5日至10月12日間之某日，
    在不詳地點，一次同時偽造乙○○、甲○○二人同意參與重
    劃之協議書各一份（協議書日期均載為87年10月12日），並
    在所偽造之協議書上分別偽簽乙○○、甲○○二人之署押各
    一枚，並以預先於上開期間利用不知情之刻印人員所偽刻乙○○、甲○○二人之印章各一枚，在偽造之乙○○、甲○○
    協議書上，分別蓋用偽造之乙○○、甲○○二人印文各一枚
    ，再由丁○○獨自於88年1月29 日，以儒芳重劃會名義，檢
    附該偽造之乙○○、甲○○協議書影本各一份、修正後土地
    分配圖冊乙份（土地分配計算表及土地分配清冊）及其他相
    關文件，據以向主管機關彰化縣政府申請核備而為行使，致
    使彰化縣政府主管之公務員在不知情下，誤以為乙○○二人
    經協調後亦同意參加重劃，而於同年4月6日以八八彰府地價
    字第63509 號函告儒芳重劃會，同意該會之土地重劃案准予
    備查，並於88年5月19 日依職權發函給彰化縣二林地政事務
    所，指示該所依照備查之重劃案所列土地分配圖及分配清冊
    ，依法將重劃區內之土地，重新編列地段及地號進行重劃之
    土地登記，致使二林地政事務所該管公務員亦在不知情下，
    依照丁○○所擬之土地分配圖及土地分配清冊等記載，在丈
    量後，即將之登記在其依職權所管領製作之土地登記資料中
    。然丁○○於同日卻又以乙○○二人等之土地因涉鄉鎮界線
    調整須待鄉鎮民代表會開會決定為由，申請暫緩乙○○二人
    之土地登記，經彰化縣政府於同年7月14 日再次發函給二林
    地政事務所，再指示該所依法辦理更正登記，致使乙○○、
    甲○○所有之前揭土地，分別被更正登記為彰化縣芳苑鄉○○段第443號、第444號及二林鎮○○段第1249之4號、第124
    9之3號，土地面積較重劃前原有之面積分別短少有4 平方公
    尺及5 平方公尺，足以生損害於彰化縣政府關於土地重劃審
    核監督、同縣二林地政事務所就土地管理登記之正確性及乙○○、甲○○二人之權益。嗣經乙○○於88年12月底繳納地
    價稅時，查覺其等之土地地號竟無故發生變更，經追查後始
    悉上情。
二、案經乙○○、甲○○訴由臺灣彰化地方法院檢察署檢察官偵
    查後提起公訴。
    理  由
一、訊據上訴人即被告丁○○固不否認其確有於上述時間，受儒
    芳重劃會之委託，擔任該重劃會之市地重劃業務執行人，負
    有與重劃區內之地主進行協商之義務，其於辦理市地重劃期
    間，早已知悉告訴人乙○○二人並無參加重劃之意願，為此
    ，其曾與重劃會成員多次找告訴人二人協商，然均未能徵得
    其二人之同意，惟其於申請前卻取得告訴人二人同意參加重
    劃之協議書，其乃親自將告訴人同意參加重劃之協議書等相
    關申請文件匯整後，於88年1月29 日（發文字號：88儒芳自
    重字第105 號）以儒芳重劃會名義，據以向主管機關彰化縣
    政府申請准予核備，經彰化縣政府同意核備後，由彰化縣政
    府依職權發函給二林地政事務所辦理土地登記，之後並依照
    其申請，彰化縣政府再次發函給二林地政事務所，將告訴人
    二人之上開土地分別更正登記為彰化縣芳苑鄉○○段第 443
    號、第444 號及二林鎮○○段第1249之4號、第1249之3號，
    致使告訴人2人之土地面積較重劃前原有之面積分別短少4或
    5 平方公尺等事實。惟其矢口否認有何偽造文書之犯行，辯
    稱：因本件重劃案參加之地主甚多，故其並不知告訴人二人
    同意參加重劃之協議書係如何而來，可能是其他地主交與其
    的，其只是將所取得之資料匯整後，據以向彰化縣政府申請
    核備，其並未偽造告訴人之協議書，也不知該等協議書係屬
    偽造，且依照相關之法律規定，重劃案若經半數以上地主同
    意，且同意之地主所有之土地面積合計已達半數以上，縱有
    部分地主仍不同意參加重劃，重劃案仍得以通過核備而來進
    行，而本件重劃案業已經半數以上地主同意，同意之地主持
    有土地之面積亦已達半數以上，依法已能通過核備來執行，
    故伊並無偽造告訴人之協議書之必要云云。
二、惟查：(一)被告上開行使偽造私文書及使公務員登載不實等犯
    罪事實，業據告訴人乙○○、甲○○於警詢時指訴歷歷，並
    有偽造之協議書影本二紙、彰化縣芳苑鄉公所九十一年五月
    二十二日函、彰化縣政府八十六年一月二十八日八六彰府地
    價字第018407號函、土地登記謄本、土地所有權狀、彰化縣
    二林振儒芳自辦市地重劃區籌備會公告、重劃前、後地圖、
    照片、勘驗筆錄、彰化縣二林鎮地政事務所九十三年十二月
    十日函送之資料、彰化縣二林鎮儒芳自辦市地重劃區重劃工
    程及重劃業務委託合約書、協議書、彰化縣二林鎮儒芳自辦
    市地重劃區重劃計劃書、市地重劃區都市計畫範圍及位置圖
    、市地重劃區土地所有權人意見分析、市地重劃區第一、二
    次會員大會會議紀錄、市地重劃區重劃會章程、市地重劃區
    （修正後）重劃計劃書、市地重劃區計算負擔總計表、市地
    重劃區第四、五次理、監事會會議紀錄，市地重劃區第二、
    三、五次理事會會議紀錄、土地登記申請書、重劃後土地更
    正登記清冊、台灣省政府地政處86年1月11日八六地六字第2
    214 號、彰化縣政府86年1月7日八六彰府地價字第002705號
    、彰化縣政府86年1月14日八六彰府地價字第007239 號、彰
    化縣政府88年4月6 日八八彰府地價字第63509號、彰化縣政
    府88年5月19 日八八彰府地價字第094626號、彰化縣政府88
    年7月14日八八彰府地價字第134071 號函、彰化縣二林鎮儒
    芳自辦市地重劃會88年1月29日八八儒芳自重字第105號函、
    彰化縣二林鎮儒芳自辦市地重劃區分配公告異議案件協調紀
    錄，及本院調閱之二林鎮儒芳自辦市地重劃區全部資料等可
    稽。又，本件偽造之乙○○、甲○○名義87年10月12日協議
    書（影本見法務部調查局影卷第27、28頁），其上乙○○、
    甲○○之印文與彰化縣二林鎮戶政事務所91年12月4 日以二
    鎮戶字第0910003329號函所檢送之乙○○、甲○○二人歷次
    印鑑變更登記申請書、印鑑證明申請書及委任書（見發查卷
    第35- 52頁）上之乙○○、甲○○印文均不同，有各該資料
    在卷可稽，足見上開乙○○、甲○○名義之協議書二紙，確
    係他人所偽造者。(二)次查，被告亦不否認其早已知悉告訴人
    乙○○二人並無參加重劃之意願，但其仍於上述時、地，在
    親自匯整上述偽造之協議書及相關重劃案之資料後，據以向
    彰化縣政府申請本件重劃案之核備等事實，僅以其並不知卷
    附告訴人二人之協議書如何而來及其並無偽造告訴人二人之
    協議書之必要等詞置辯。然查被告於法務部調查局彰化縣調
    查站就本案接受詢問時，原係供稱：「（前述兩張協議書是
    否由你指示政大公司何人簽名蓋章？）我並無自己書寫或指
    示公司人員或其他人代為簽名蓋章，這兩張協詳議書是我們
    與乙○○第一次達成重劃分配二林儒芳段1244及1243更改為
    儒芳段1249之4及1249之3與芳苑鄉○○段443及444土地之協
    議所寫的，由於乙○○表示他希望再與家人研究所以將協議
    書取回書寫後，再交給政大公司，但是後來乙○○等人認為
    重分配的土地剛好跨越二林鎮、芳苑鄉兩個鄉鎮、地點不好
    ，並要求要增加分配土地面積3、4坪，所以最後才會變成協
    調不成」（見法務部調查局卷第7 頁反面）。被告雖否認有
    偽造協議書之行為，然依其所供，顯見被告於與告訴人協調
    之過程中，即已得知有該二紙協議書之存在，此與其後辯說
    並不知該協議書之來源等辯解，顯相出入；且被告當時既已
    與告訴人協商破裂，則其當已確知告訴人二人並無參加重劃
    之意願，既係如此，當其突然接到該二紙告訴人同意參加重
    劃之協議書，其怎會在未加查證之情況下，即率而將此二紙
    協議書一併遞件申請准予核備，是其此項有關不知該偽造之
    協議書係如何而來之辯解即有可疑！(三)雖被告就此復又辯說
    係因本件重劃案之地主甚多，其並未一一查證，始在不知情
    之情況下，將上開乙○○、甲○○名義87年10月12日之協議
    書一併送請核備云云。然查本件重劃案卷宗中，被告於88年
    1月29日（發文字號：88儒芳自重字第105號）以儒芳重劃會
    名義，向彰化縣政府申請核備之文件中所附之87年9月5日、
    由被告負責記錄之重劃區分配公告異議案件協調紀錄中，並
    無告訴人二人參加協調會之簽名，顯見告訴人二人當時並未
    參加該次之協調會，然於該次協調紀錄後，卻附有告訴人二
    人同意參加重劃之協議書，此與協調紀錄中與會人員簽到單
    之記載顯不相符，此有本院調卷資料中之儒芳重劃會88 年1
    月29日88儒芳自重字第105號函、87年9月5 日上午11時之重
    劃區分配公告異議案件協調紀錄及所附之乙○○、甲○○名
    義87年10月12日協議書影本可稽，被告實有乘機夾帶不實協
    議書影本於協調紀錄中之嫌。且據被告所供，本件重劃案之
    相關文件，均係其本人親自匯整；另證人即政大公司員工李
    壯途、黃陳愛於偵查時亦證稱：「（是否曾看過卷附協議書
    〈提示〉？）沒有。但如果地主有爭執時，是由丁○○自己
    去跟地主協商」等語（見偵字第2953卷第20頁）；證人李壯
    途於原審審理時並證稱：其在政大公司上班負責工程部分，
    未參與協調工作，其並未看過告訴人二人之協議書，政大公
    司在地主有意見時是由老闆即被告自己處理，因公司小當然
    由被告自己去協調等語（見原審卷第203、204頁）。則本件
    重劃案之相關申請文件既均係被告所親自匯整，其為求重劃
    案得以順利通過核備，理會對相關之申請文件詳為整理，當
    不致有將他人所偽造之協議書影本誤放至申請文件中，而其
    他無關之人，更不致有將該等偽造之協議書影本故意夾入申
    請資料之機會與動機，是被告就此辯說其不知該等偽造之協
    議書係如何而來，顯然有違背常情之嫌，要難採信。(四)再被
    告另以本件重劃案已獲得半數以上土地之地主同意參加，依
    法已能進行重劃，其無須再行偽造告訴人二人之協議書之必
    要，告訴人二人之協議書可能是其他地主交與其等詞置辯。
    然查卷附「彰化縣二林鎮儒芳自辦市地重劃區重劃工程及重
    劃業務委託合約書」第八條雙方義務中乙方（政大公司）之
    義務（二）之約定中，明確記載被告為負責人之政大公司有
    積極參與地主之間協調之義務，是被告依照該委託合約書之
    約定，負有與地主協調之義務，則地主在經委託被告之情況
    下，至多只是自願性的協助被告與其他不同意參加重劃之地
    主進行協商，當無為此而自行偽造告訴人二人同意參加重劃
    協議書後，再轉交給被告使用之可能。況依照該委託合約書
    第三條（重劃分配）之（五）約定：其餘重劃土地為抵費地
    權屬乙方，被告亦自承重劃案順利完成後，即可取得重劃區
    百分之6.7 的土地作為報酬等語。是本件地主自願支付給被
    告為負責人之政大公司如此高額比率之土地以為報酬，無非
    係期待被告能透過其專業與溝通能力以促使重劃案得以順利
    完成，又怎會在自願支付其百分之6.7 之土地以為報酬後，
    又擅自偽造告訴人二人之協議書給被告使用？被告辯稱告訴
    人二人之協議書可能是其他地主所交付云云，實亦異乎常理
    ，也難採信。而本件重劃案已獲得半數以上土地之地主同意
    參加，依法固能進行重劃，然為求重劃之順利進行，符合參
    與重劃者最大之利益，積極協調有不同意見之地主，乃為極
    其重要之事，否則上開委託合約書何需將之訂明於第八條雙
    方義務中乙方即政大公司之義務（二）之約定中。尤其本件
    告訴人乙○○、甲○○因其等所有前揭土地之行政區域劃分
    係屬彰化縣芳苑鄉，並非二林鎮，且其等之土地面臨連結同
    縣二林鎮與芳苑鄉○○道○○路，是其二人自認其等之土地
    無須參加重劃即可自行開發利用，故自始即拒絕加入重劃，
    以免土地蒙受重劃之損失，其間並曾多次發函給儒芳重劃會
    及主管機關彰化縣政府，表達其等所有之上開土地並無參與
    重劃之意願，被告丁○○本人並為此而與儒芳重劃會成員多
    次與乙○○、甲○○商談，惟仍未獲渠等之首肯，此為被告
    所不否認，並有本院調閱之二林鎮儒芳自辦市地重劃區全部
    資料可稽。被告為求重劃之順利進行，及早獲得主管機關之
    准予核備，以取得因重劃所得之利益，一方面聲稱本件重劃
    案已獲得半數以上土地之地主同意參加，依法已能進行重劃
    以為掩飾，另方面則在告訴人無從察覺知情之情況下，夥同
    他人偽造反對甚力並曾向主管機關彰化縣政府表達無參與重
    劃意願之乙○○、甲○○名義之協議書，矇使彰化縣政府主
    管之公務員誤以為乙○○二人經協調後亦同意參加重劃，不
    至因此而徒增波折，及早同意該土地重劃案准予備查，應為
    合理之認定，被告辯稱其無偽造告訴人等名義之協議書之必
    要，尚非可採。(五)上開乙○○、甲○○名義之協議書二紙係
    他人所偽造者，固已如前述，然究係何人所偽造？本院曾函
    請法務部調查局鑑定筆跡，經該局函覆本院稱需補正上開協
    議書「原本」，及被告等人平日所書寫與待鑑「洪、文、賢
    、椿、秋」等字具相關比劃之筆跡資料原本多件等，有該局
    95年5月4日調科貳字第09500197060 號函在卷可稽（見本院
    卷第123 頁）。然本院向彰化縣政府調取本件重劃案之卷宗
    全卷，其內彰化縣二林鎮儒芳自辦市地重劃會發文字號88年
    1月29日88儒芳自重字第105號函檢送之乙○○、甲○○名義
    之協議書係影本而非原本，此有調閱之卷宗可稽，本院遂請
    被告提供協議書「原本」，據覆：協議書原本因其年前搬家
    可能不慎遺失，致遍尋無著無法提供，另其亦無法提供相關
    「乙○○」、「甲○○」等平日書寫之相同字跡以供本院鑑
    定，有刑事陳報狀一份在卷可稽，並經被告於本院行準備程
    序時供述在卷（見本院卷第115、106頁）。因本案未能取得
    上開乙○○、甲○○名義之協議書「原本」，致無從囑託法
    務部調查局為筆跡之鑑定。然就卷附乙○○、甲○○名義之
    協議書「影本」與被告丁○○於本院所書寫之「乙○○、甲○○」字跡（見本院卷第107 頁）於本院審理期日進行勘驗
    比對，尚難以認定偽造之乙○○、甲○○名義之協議書，其
    上之「乙○○」、「甲○○」與被告丁○○於本院所書寫者
    相同，經記明筆錄可稽。然被告既負責籌畫辦理儒芳重劃會
    區域內土地之分配與公共設施之建設等土地重劃事宜，且依
    委託合約書之約定，其須負責向彰化縣政府等主管機關提出
    相關之重劃文件，並須與土地所有權人進行協調土地重劃後
    土地之分配等任務，其至愚亦不至於親自偽造該兩份協議書
    ，致東窗事發後經由筆跡鑑定而被追查為其所親自偽造，並
    佐以前述各點，及被告於法務部調查局接受測謊結果，丁○○稱：其未叫人在協議書簽名蓋章，經測試呈情緒波動反應
    ，研判有說謊，有該局93年7月29日調科參字第09300299480
    號測謊報告書一份（見偵字第2953號卷第64頁）在卷及電腦
    測謊鑑定過程參考資料一冊可參等情，足徵本件應係被告與
    姓名、年籍不詳之成年人共同基於偽造該兩份協議書之犯意
    聯絡，推由該人偽造乙○○、甲○○名義之協議書，應堪認
    定。又偽造協議書之時間應在87年9月5日至10月12日之間某
    日，因偽造之協議書上所載之日期係87年10月12日，且該重
    劃會曾於同年9 月再與乙○○二人協調，但並無結果，而該
    二紙偽造之協議書，係附在儒芳重劃會於87年9月5日與不同
    意參加重劃之地主協調會之會議紀錄後，故偽造協議書之時
    間應係在87年9月5日至10月12日間之某日較為合理。(六)本案
    事證已臻明確，被告所辯，要係事後卸責之詞，皆不足採信
    ，其犯行堪以認定，自應依法論科。乙○○、甲○○於警詢
    之陳述，未經當事人、辯護人於言詞辯論終結前聲明異議，
    視為同意作為證據，且未有人主張渠等供述有何非基於自由
    意思而為陳述之情形，且係就一己被害之事實而為陳述，本
    院認為以之作為本案之證據亦屬適當，依刑事訴訟法第 159
    條之5 規定，得為證據，有證據能力；另證人李壯途、黃陳
    愛於偵查時之證述，並未有何非基於渠等自由意思而為陳述
    之情形，且經具結而為陳述，並無顯有不可信之情況，依刑
    事訴訟法第159條之1第2項規定，亦得為證據，具有證據能
    力。
三、按行使影本，作用與原本相同，最高法院著有70年台上字第
    1107號判例可資參照。是核被告丁○○所為，係犯刑法第21
    6條、第210條之行使偽造私文書及同法第214 條之使公務員
    登載不實文書等罪。其就偽造私文書之犯行（不含行使偽造
    私文書、使公務員登載不實文書部分），有犯意之聯絡及行
    為之分擔，為共同正犯。而其偽造印章、印文、署押之行為
    ，乃係偽造私文書之部分行為，且偽造私文書後持以行使其
    影本，則偽造之低度行為，已為高度之行使行為所吸收，均
    不另論處。被告利用不知情之刻印人員偽造乙○○、甲○○
    印章各一枚，為間接正犯。被告同時偽造告訴人乙○○、甲○○名義之協議書並持以行使，為想像競合犯，應依刑法第
    55條前段之規定從一重處斷；又被告所犯行使偽造私文書及
    使公務員登載不實文書二罪間，有方法、結果之牽連犯關係
    ，應依刑法第55條後段之規定，從一重之行使偽造私文書罪
    處斷。
四、原判決認被告犯罪事證明確，予以論罪科刑，固非無見，惟
    查：1.被告就偽造告訴人乙○○、甲○○名義之協議書行為
    部分，固夥同他人為之，然就行使該協議書影本使公務員登
    載不實文書部分，並無證據足以證明該不詳姓名之成年人亦
    有與被告有犯意聯絡、行為分擔，原判決就此部分亦認被告
    係與該不詳姓名之成年人成立共同正犯關係，自有未洽；2.
    乙○○、甲○○之印章，應係被告利用不知情之刻印人員所
    偽刻，原判決未就此說明被告為間接正犯，亦有未合；3.被
    告同時偽造告訴人乙○○、甲○○名義之協議書並持以行使
    ，為想像競合犯，應依刑法第55條前段之規定從一重處斷，
    原判決亦疏未論述； 4.依刑法第219條規定：偽造之印章，
    不問屬於犯人與否，沒收之，係採義務沒收主義，凡偽造之
    印章不論是否屬於犯人所有，亦不論有無搜獲扣案，苟不能
    證明其已滅失，均應依法宣告沒收；本案被告偽造之乙○○
    、甲○○印章各一枚，雖未扣押，然亦不能證明其已滅失，
    原判決未依刑法第 219條規定宣告沒收各該偽造之印章，復
    有未合；5.被告未曾受有期徒刑以上刑之宣告，固有台灣高
    等法院被告前案紀錄表一份在卷可參，然其前有多次違反票
    據法犯行，分別經判處拘役、罰金確定，被告本案犯行顯非
    偶發初犯，且被告始終否認本案犯行，難以因有悛悔之念顯
    露無再犯之虞之情，自無以認定有暫不執行為適當之情形，
    原判決對被告宣告緩刑，亦有未洽。被告上訴意旨仍執陳詞
    ，否認犯罪，指摘原判決不當，為無理由；另檢察官以本案
    對被告宣告緩刑為不當，請求撤銷緩刑，則有理由，且原判
    決復有前述可議之處，即屬無可維持，自應由本院將原判決
    撤銷改判。爰審酌被告犯罪之動機、目的、方法、手段、品
    行、所得利益、所生危害，其為使重劃案得以順利通過核備
    ，並確保重劃區土地之最大經濟效益，竟以前述不法方法以
    致之，固有可議，然查其於案發後已透過儒芳重劃會之變更
    決議，將告訴人乙○○、甲○○之地目、面積回復原狀，僅
    地號因原地號業已註銷，已無回復使用之可能而有異外，其
    餘有關土地坐落位置、面積均相同，此有土地登記謄本、地
    籍圖謄本、二林地政事務所之勘驗函文等件附卷可稽，堪認
    被告犯後之態度尚屬良好等一切情狀，量處如主文第二項所
    示之刑，並諭知易科罰金之折算標準，以示懲儆。又本案對
    被告所宣告之有期徒刑難認有以暫不執行為適當，已如前述
    ，是選任辯護人為被告辯護稱若本案認定被告有罪，仍請給
    予被告緩刑之機會，自難以准許，附予敘明。偽造之乙○○
    、甲○○印章各一枚，雖未扣押，然亦不能證明其已滅失，
    應依刑法第 219條規定宣告沒收；上開偽造之乙○○、甲○○名義之協議書各一份（協議書日期均載為87年10月12日）
    之「原本」，係被告與共犯所偽造，為被告所有供犯罪所用
    之物，雖未扣押，然不能證明該協議書原本業已滅失，爰依
    刑法第38條第1項第2款規定諭知沒收；又因本院已就整份協
    議書沒收，是對於協議書上之乙○○、甲○○簽名、印文，
    自無需再援用刑法第219條規定，重複諭知沒收，附此敘明
    。
據上論結，應依刑事訴訟法第三百六十九條第一項前段、第三百
六十四條、第二百九十九條第一項前段，刑法第二十八條、第二
百十六條、第二百十條、第二百十四條、第五十五條、第四十一
條第一項前段、第三十八條第一項第二款、第二百十九條，罰金
罰鍰提高標準條例第一條前段、第二條，判決如主文。
本案經檢察官丙○○到庭執行職務。
中    華    民    國    95    年    6    月     8     日
            刑事第四庭  審判長法  官  洪  耀  宗
                              法  官  劉  登  俊
                              法  官  江  德  千
上列正本證明與原本無異。
如不服本判決應於收受送達後十日內向本院提出上訴書狀，其未
敘述上訴之理由者並得於提起上訴後十日內向本院補提理由書（
均須按他造當事人之人數附繕本）。
                              書記官  吳  麗  琴
中    華    民    國    95    年  6    月     9       日
【附錄論罪科刑法條】
刑法第二百十六條：
行使第二百十條至第二百十五條之文書者，依偽造、變造文書或
登載不實事項或使登載不實事項之規定處斷。
中華民國刑法第二百十條
偽造、變造私文書，足以生損害於公眾或他人者，處五年以下有
期徒刑。
刑法第二百十四條
明知為不實之事項，而使公務員登載於職務上所掌之公文書，足
以生損害於公眾或他人者，處三年以下有期徒刑、拘役或五百元
以下罰金。
                                                      Ａ


司法院資訊處製作；財團法人民間司法改革基金會備份。
